臺灣臺南地方法院交通事件裁定　　　　100年度交聲字第337號
原處分機關　交通部公路總局嘉義區監理所麻豆監理站
異　議　人
即受處分人　許世鴻
上列受處分人因違反道路交通管理處罰條例案件，對於交通部公
路總局嘉義區監理所麻豆監理站民國100年3月25日所為之裁決處
分（處分案號：麻監裁罰字第裁75-Z4C013995號）聲明異議，本
院裁定如下：
    主    文
原處分撤銷。
許世鴻不罰。
    理    由
一、原處分意旨略以：異議人許世鴻於民國99年12月19日4時47
    分許，駕駛車牌號碼4229-JH號自用小貨車（下稱系爭汽車
    ），行經國道八號東向4.3公里處，經內政部警政署國道公
    路警察局第四分隊（以下稱舉發機關）員警施以攔查，發現
    異議人有未帶駕照駕車之違規行為而予以製單舉發。嗣原處
    分機關即交通部公路總局嘉義區監理所麻豆監理站以異議人
    違規事實明確，依道路交通管理處罰條例第25條第3款及違
    反道路交通管理事件統一裁罰基準表之規定，裁處異議人罰
    鍰新臺幣（下同）600元等語。
二、異議意旨略以：異議人非系爭汽車之車主，與該車主亦不相
    識，如何能駕駛系爭汽車上路。又舉發員警攔檢時，駕駛人
    若無法出示駕照，員警應要求當事人出示其他證件，員警未
    詳加查驗即開單舉發，顯有違誤，因而為此聲明異議等語。
三、按汽車駕駛人，有駕駛汽車未隨身攜帶駕駛執照情形者，處
    300元以上600元以下罰鍰，並責令補辦登記、補照、換照或
    禁止駕駛，道路交通管理處罰條例第25條第3款定有明文。
    次按交通警員掣單舉發違反道路交通管理處罰條例所列之違
    規事實，本質上為行政處分，係公務員基於職務上權力，依
    法就特定之具體事件所為具公法上效果之單方行政行為，基
    於公務員為公法上行為具有公信力之原則，該行政處分當可
    被推定為真正，其據以依法處分之事實認定亦為正確無誤，
    本此公信原則，乃立法者賦予行政機關制定違反道路交通事
    件統一裁罰標準及處理細則，使執勤警員得當機處分（如該
    細則第23條之規定）以維護交通秩序、安全之行政目的。反
    之，若謂公務員一切行政行為均需預留證據以證其實，則國
    家行政勢必窒礙難行，據此，刑事訴訟法就犯罪證據有關之
    規定中，與屬行政秩序罰之交通違規裁罰本旨不合之部分，
    自不在準用之列。故舉發機關員警本其維護交通秩序、安全
    職責所為之舉發，自應受到合法、正確之推定。惟按「犯罪
    事實應依證據認定之，無證據不得認定犯罪事實」；又「不
    能證明被告犯罪或其行為不罰者，應諭知無罪之判決」，刑
    事訴訟法第154條第2項、第301條第1項亦有明文。準此，認
    定不利於被告之事實，須依積極證據，苟積極證據不足為不
    利於被告事實之認定時，即應為有利於被告之認定，更不必
    有何有利之證據；且事實之認定，應憑證據，如未能發現相
    當證據，或證據不足以證明，自不能以推測或擬制之方法，
    以為裁判基礎；而認定犯罪事實所憑證據，雖不以直接證據
    為限，間接證據亦包括在內；然而無論直接或間接證據，其
    為訴訟上之證明，須於通常一般之人均不致有所懷疑，而得
    確信其為真實之程度者，始得據為有罪之認定，若其關於被
    告是否犯罪之證明未能達此程度，而有合理性懷疑之存在時
    ，事實審法院復已就其心證上理由予以闡述，敘明其如何無
    從為有罪之確信，因而為無罪之判決，尚不得任意指為違法
    ，最高法院分別著有30年上字第816號、40年臺上字第86號
    、76年臺上字第4986號等判例可資參照。而依道路交通管理
    處罰條例第89條規定，法院受理有關交通事件，準用刑事訴
    訟法之規定，前開規定及判例意旨自得適用於本件聲明異議
    案件。基上說明，由於道路交通管理處罰條例違規事件之屬
    性使然，本院無法要求舉發機關於一切舉發違規案件均負有
    提出科學採證證據之義務，因而僅得信賴舉發機關員警本其
    維護交通秩序、安全職責所為之舉發，使其受到合法、正確
    之推定；然並非舉發機關所為之一切舉發均得受此推定，倘
    舉發機關對違規事實之陳述不明或顯與事理有違，即應認舉
    證程度不足，而不得逕以裁罰之。
四、經查：
  (一)舉發機關以上開事由舉發異議人，原處分機關據此裁處異議
    人600元罰鍰之事實，固有原處分機關100年3月25日麻監裁
    罰字第裁75-Z4C013995號裁決書及舉發機關99年12月19日公
    警局交字第Z4C013995號舉發通知單等件在卷可佐。
  (二)然按證人即當日舉發本違規事件之國道公路警察局第四警察
    隊新市分隊員警吳文智於100年5月10日本院調查時到庭結證
    稱：本件是我舉發的，當天的舉發情形，因為距離現在已經
    過了4、5個月，我不太記得了，印象中當天違規人是男性，
    當時是凌晨4點多，天色昏暗，光線不是那麼明亮、清晰，
    當天的違規人是不是今日在庭的異議人，我現在無法確定，
    依通常我們值勤的處理方式，如果駕駛人沒有帶任何證件，
    我們會請他書寫身分資料跟按指紋，本件我收到傳票後，有
    去查有無書寫的資料，但查無資料，所以我合理的推測，當
    天違規人應該有帶相關的身分資料，我們核對資料無誤後才
    開單，又當時違規人並未爭執，所以我們沒有錄音，倘若當
    時違規人出示之證件係偽照證件，因違規當時沒有辦法用電
    腦或機器查詢是否係偽造文件，且今年2月開始，我們警員
    才配有MPOLICE，這部機器只要輸入身分證資料，就可以查
    詢該人的照片，但這張舉發單係去年12月開立，當時還沒有
    這部機器等語綦詳（本院卷第18頁背面至第19頁）；另一證
    人即舉發員警洪國泰亦於同日到庭證稱：本件是吳文智警員
    舉發的，我當時有在現場，因為本件舉發案件已事隔4個多
    月，如果舉發當時沒有特別的爭執情況，我就沒有特別的印
    象，我也沒有印象在場之異議人是否為當時的違規人，如果
    當時違規人出示的證件上照片是偽造的，因當時沒有配備MP
    OLICE，無法當場發覺證件係偽造等語明確（本院卷第19頁
    至背面），足見本件舉發員警已無法當庭清楚確認異議人即
    為其舉發時所見之違規駕駛人，且無法確認當時違規人有無
    出示相關身分證件，及不否認倘當時違規人出示之證件係偽
    造，亦無法當場發覺辨識，是以，本件尚難排除係他人冒用
    異議人名義所為之可能。
  (三)又經本院檢視舉發機關99年12月19日公警局交字第Z4C01399
    5號舉發通知單上當時違規人之簽名（本院卷第6頁），以之
    比對異議人聲明異議狀上及本院調查筆錄上之簽名（本院卷
    第4、5頁、第19頁背面）之結果為：舉發通知單上「許世鴻
    」姓名三字之寫法，其中「許」、「鴻」字均以連貫之筆觸
    簡寫帶過，而異議人在聲明異議狀及本院調查筆錄上簽寫之
    「許」、「鴻」字樣均筆劃清楚完整，兩者字形之勾勒、筆
    觸、運筆、筆順、結構等均為不同，顯非同一人之筆跡，益
    徵本件舉發通知單上之「許世鴻」簽名並非異議人所為。
  (四)綜上所述，本件依調查所得之證據，尚不足以證明異議人於
    前揭時、地，有前述未帶駕照駕駛系爭汽車之違規行為，此
    外，復查無其他積極證據足資證明異議人之違規行為，揆諸
    前開說明，自不得為異議人不利之認定。原處分機關予以裁
    罰，於法即有未洽，本件聲明異議為有理由，應依法將原處
    分撤銷，並為異議人不罰之諭知。
五、據上論斷，應依道路交通管理處罰條例第87條第2項、道路
    交通事件處理辦法第19條前段，裁定如主文。
中    華    民    國   100    年    8     月    9     日
                      交通法庭   法  官  黃聖涵
以上正本證明與原本無異。
如不服本裁定，應於送達後5日內向本院提出抗告狀（應附繕本
）。
                                 書記官  吳揆滿
中    華    民    國   100    年    8     月    9     日